臺灣高等法院刑事判決
109年度上訴字第4596號
上  訴  人  
即  被  告  陳圳煇




選任辯護人  王信凱律師
            王敘名律師   
上列上訴人因毒品危害防制條例等案件，不服臺灣臺北地方法院
108年度訴字第987號，中華民國109年11月12日第一審判決（起
訴案號：臺灣臺北地方檢察署108年度偵字第18669號），提起上
訴，本院判決如下：
    主  文
原判決關於販賣第三級毒品未遂罪部分撤銷。
陳圳煇犯販賣第三級毒品未遂罪，處有期徒刑貳年貳月，扣案之
毒品咖啡包貳包（含包裝袋，驗餘淨重共13.59公克）及IPHONE 
6 PLUS手機壹支（含門號0000000000號SIM卡壹張）均沒收。 
    犯罪事實
一、陳圳煇明知氯乙基卡西酮（CEC）、硝甲西泮、甲苯基乙基
    胺戊酮（MEAPP）均係毒品危害防制條例第2條第2項第3款所
    定之第三級毒品，不得持有、販賣，竟意圖營利，基於販賣
    第三級毒品之犯意，於民國108年7月24日晚間11時4分許起
    ，以暱稱「熊貓點餐速度組」使用通訊軟體「微信」，由胡
    紘瑞傳送「東，稍晚有那個嗎？噗噗」予陳圳煇，表示欲向
    陳圳煇購買含有第三級毒品成分之咖啡包，陳圳煇則回以「
    有」，胡紘瑞又回以「好，幫我留一個下來」，陳圳煇復回
    稱「恩恩」，用以表示確認交易之意。陳圳煇嗣於翌（25）
    日清晨5時30分許（起訴書誤載為4時許），攜帶含有第三級
    毒品氯乙基卡西酮、硝甲西泮、甲苯基乙基胺戊酮成分之咖
    啡包2包，前往其與胡紘瑞約定之地點即臺北市○○區○○○路00
    號全家便利商店，並將上開毒品咖啡包放置在該商店後門旁
    之機車前置物箱，欲以每包新臺幣（下同）400元或500元之
    價格販賣予胡紘瑞，惟為警當場查獲，而未完成交易。嗣經
    陳圳煇同意搜索，經警在前開機車前置物箱查獲愷他命1包
    、含有氯乙基卡西酮（CEC）、硝甲西泮、甲苯基乙基胺戊
    酮（MEAPP）成分之咖啡包2包（含包裝袋，驗餘淨重共13.5
    9公克），另於陳圳煇住處扣得IPHONE 6 PLUS手機1支（SIM
    卡門號：0000000000號、IMEI：000000000000000），始查
    悉上情。
二、案經臺北市政府警察局中山分局移送臺灣臺北地方檢察署檢
    察官偵查起訴。
    理  由
甲、程序方面：
一、按刑事訴訟法第159條第1項雖規定，被告以外之人於審判外
    之言詞或書面陳述，除法律有規定外，不得作為證據。惟同
    法第159條之5第1、2項已規定，經當事人於審判程序同意作
    為證據，法院審酌該言詞陳述或書面陳述作成時之情況，認
    為適當者，亦得為證據。又當事人、代理人或辯護人於法院
    調查證據時，知有第159條第1項不得為證據之情形，而未於
    言詞辯論終結前聲明異議者，視為有前項之同意（指同條第
    1項之同意作為證據），此乃第159條第1項所容許，得作為
    證據之例外規定之一。本案所據以認定被告犯罪事實之供述
    證據，檢察官、被告及辯護人於言詞辯論終結前，均未就上
    開證據主張有刑事訴訟法第159條第1項不得為證據之情形，
    本院復審酌各該證據作成時並無違法及證明力明顯過低之瑕
    疵等情況，認為適當，是未爭執之供述證據，具有證據能力
    。
二、本案認定犯罪事實之非供述證據，均與本案事實具有自然關
    聯性，且核屬書證、物證性質，又查無事證足認有違背法定
    程式或經偽造、變造所取得等證據排除之情事，復經本院依
    刑事訴訟法第164條、第165條踐行物證、書證之調查程序，
    檢察官、被告及辯護人對證據能力均不爭執，具有證據能力
    。
乙、實體方面：
一、認定事實所憑之證據及理由：
  ㈠上述犯罪事實，業據上訴人即被告陳圳煇於本院準備程序時
    供認不諱，核與證人胡紘瑞、鄭乃嘉於偵查或原審審理時證
    述情節相符（見偵卷第32至第37、183至186頁，原審卷第56
    至59、133至135頁），並有臺北市政府警察局中山分局搜索
    扣押筆錄、扣押物品目錄表、蒐證照片、證人胡紘瑞與被告
    之微信對話翻拍照片、臺灣尖端先進生技醫藥股份有限公司
    濫用藥物鑑驗報告、內政部警政署刑事警察局刑鑑字第1080
    073499號鑑定書、交通部民用航空局航空醫務中心航藥鑑字
    第0000000號毒品鑑定書等在卷可稽（見偵卷第41至58、71
    至115、257至267頁），復有含第三級毒品氯乙基卡西酮、
    硝甲西泮、甲苯基乙基胺戊酮成分之毒品咖啡包2包、被告
    持用之IPHONE 6 PLUS手機1支（含門號0000000000號SIM卡1
    張）扣案可佐，堪信為真實。
　㈡一般民眾普遍認知買賣毒品是非法的，且政府查禁森嚴，重
    罰不寬貸。考量常情，倘非有利可圖，絕無甘冒被重罰之理
    。從而，舉凡有償交易，除非有反證證明確實另基於某種非
    圖利之本意外，不能因無法查悉販入價額作為是否高價賣出
    之比較，就認定行為人無營利之意思。被告與胡紘瑞並非至
    親，若無利潤可圖，衡情應無甘冒被重罰之風險，以相同價
    格或低價販賣第三級毒品之可能，足見被告販賣毒品之行為
    ，確有營利意圖。
　㈢綜上所述，被告於本院準備程序時之自白核與事實相符。本
    案事證明確，被告犯行堪以認定。
二、論罪科刑：
  ㈠被告行為後，毒品危害防制條例第4條第3項規定業於109年1
    月15日修正公布，並於109年7月15日生效施行，修正前毒品
    危害防制條例第4條第3項規定：「製造、運輸、販賣第三級
    毒品者，處七年以上有期徒刑，得併科新臺幣七百萬元以下
    罰金」，修正後則規定：「製造、運輸、販賣第三級毒品者
    ，處七年以上有期徒刑，得併科新臺幣一千萬元以下罰金」
    ，修正後將罰金之刑度提高，是修正後新法並未較有利於被
    告，依刑法第2條第1項前段規定適用被告行為時即修正前規
    定。
  ㈡按氯乙基卡西酮、硝甲西泮、甲苯基乙基胺戊酮均屬毒品危
    害防制條例第2條第2項第3款所規範之第三級毒品。又所謂
    販賣行為，須有營利之意思，著手乃指實行犯意，尚未達於
    犯罪既遂之程度而言，被告欲出售本案之第三級毒品予證人
    胡紘瑞以牟利，兩造就此毒品交易已達成合意，被告並攜帶
    毒品前往約定地點當面交易毒品，因警方當場查獲而未完成
    交易，被告之行為已該當販賣行為之著手。核被告所為，係
    犯修正前毒品危害防制條例第4條第6項、第3項之販賣第三
    級毒品未遂罪。被告販賣第三級毒品氯乙基卡西酮、硝甲西
    泮、甲苯基乙基胺戊酮前持有該等第三級毒品之低度行為，
    均為高度之販賣行為所吸收，不另論罪。被告欲以同一次交
    易出售含上揭第三級毒品之咖啡包2包，係基於一個販賣第
    三級毒品之犯意所為，論以一個販賣第三級毒品未遂罪。被
    告已著手於販賣行為之實施，惟尚未售出任何第三級毒品，
    其犯罪係屬未遂，依刑法第25條第2項規定按既遂犯之刑度
    減輕其刑。
　㈢同為販賣第三級毒品之人，其原因動機不一，犯罪情節未必
    盡同，或有大盤毒梟者，亦有中、小盤之分，甚或僅止於吸
    毒者友儕間為求互通有無之有償轉讓者亦有之，其販賣行為
    所造成危害社會之程度自屬有異，法律科處此類犯罪，所涉
    販賣第三級毒品之法定最低本刑卻同為「七年以上有期徒刑
    」，不可謂不重。於此情形，自非不可依客觀之犯行與主觀
    之惡性二者加以考量情狀，是否有可憫恕之處，而適用刑法
    第59條之規定酌量減輕其刑，期使個案裁判之量刑，能斟酌
    至當，符合比例原則。被告攜帶含有第三級毒品氯乙基卡西
    酮、硝甲西泮、甲苯基乙基胺戊酮成分之咖啡包2包，欲以
    每包400元或500元之價格販賣予胡紘瑞，為警當場查獲，而
    未完成交易，其販賣毒品之數量、金額均微，與大宗走私或
    利用幫派組織結構販賣者相較，對社會之危害稍低，對社會
    造成之危害尚無從與組織型毒販相提並論，倘一律論處毒品
    危害防制條例第4條第3項之法定最低本刑有期徒刑七年，不
    免過苛，故認被告犯罪情狀在客觀上均足以引起一般人之同
    情，其犯罪情狀顯可憫恕，依刑法第59條規定遞酌量減輕其
    刑。
 三、沒收說明：
    扣案之上開毒品咖啡包2包（驗前淨重共15.81公克，取樣共
    2.22公克鑑驗用罄，驗餘淨重共13.59公克）經鑑驗，檢出
    第三級毒品氯乙基卡西酮、硝甲西泮、甲苯基乙基胺戊酮之
    成分（硝甲西泮、甲苯基乙基胺戊酮均微量未測純度，氯乙
    基卡西酮純度約1%），屬違禁物，依刑法第38條第1項規定
    宣告沒收。而上開毒品外包裝部分，因其上必含有以現今技
    術無法完全析離之微量毒品，且無析離之必要，應與毒品視
    為一體，併依上開規定宣告沒收。另扣案之IPHONE 6 PLUS
    手機1支（含門號0000000000號SIM卡1張）為被告所有供與
    胡紘瑞聯繫毒品交易之用，依毒品危害防制條例第19條第1
    項規定宣告沒收。
四、原判決撤銷改判之理由：
　　本院審理結果，認原審以被告犯販賣第三級毒品未遂罪，事
    證明確，據以論罪科刑，固非無見。惟查：㈠科刑之判決書
    ，應於理由內記載科刑時就刑法第57條規定事項所審酌之情
    形，為刑事訴訟法第310條第3款所明定。此項規定，依同法
    第364條，又為第二審所準用。被告於原審否認犯罪，而於
    本院則承認犯罪，原審未及斟酌，容有不合。㈡被告販賣第
    三級毒品未遂之犯罪情狀顯可憫恕，若科以未遂犯減刑後之
    最低度刑仍嫌過重，原審未依刑法第59條之規定酌量減輕其
    刑，亦有未洽。被告以原審量刑過重提起上訴，為有理由，
    應由本院將原判決撤銷。爰審酌被告販賣含第三級毒品之咖
    啡包供他人施用，殊屬不該，並兼衡其品行、智識程度、生
    活狀況、犯罪未遂情節，與犯罪後供認犯行之態度等一切情
    狀，量處如主文第二項所示之刑。
五、被告經合法傳喚，於本院審理時無正當之理由不到庭，得不
    待其陳述逕行判決。　
據上論斷，應依刑事訴訟法第369條第1項前段、第364條、第371
 條、第299條第1項前段，修正前毒品危害防制條例第4條第6項
、第3項，毒品危害防制條例第19條第1項，刑法第2 條第1 項、
第11條、第25條第2 項、第59條、第38條第1 項，判決如主文。
本案經檢察官呂光華到庭執行職務。
中　　華　　民　　國　　110 　年　　4 　　月　　22　　日
                  刑事第八庭  審判長法　官 陳世宗
                                    法　官 呂寧莉
                                    法　官 周明鴻
以上正本證明與原本無異。
如不服本判決，應於收受送達後20日內向本院提出上訴書狀，其
未敘述上訴之理由者並得於提起上訴後20日內向本院補提理由書
（均須按他造當事人之人數附繕本）「切勿逕送上級法院」。
                                    書記官 謝雪紅
中　　華　　民　　國　　110 　年　　4 　　月　　22　　日
附錄：本案論罪科刑法條全文
修正前毒品危害防制條例第4條
製造、運輸、販賣第一級毒品者，處死刑或無期徒刑；處無期徒
刑者，得併科新臺幣二千萬元以下罰金。
製造、運輸、販賣第二級毒品者，處無期徒刑或七年以上有期徒
刑，得併科新臺幣一千萬元以下罰金。
製造、運輸、販賣第三級毒品者，處七年以上有期徒刑，得併科
新臺幣七百萬元以下罰金。
製造、運輸、販賣第四級毒品者，處五年以上十二年以下有期徒
刑，得併科新臺幣三百萬元以下罰金。
製造、運輸、販賣專供製造或施用毒品之器具者，處一年以上七
年以下有期徒刑，得併科新臺幣一百萬元以下罰金。
前五項之未遂犯罰之。